# 子公司转让收益问题

提问人：zzas 时间：2010-03-09 10:01:43
关于子公司转让收益问题： 财会[2009]16号文： 企业处置对子公司的投资，处置价款与处置投资对应的账面价值的差额，在母公司个别财务报表中应当确认为当期投资收益； 处置价款与处置投资对应的享有该子公司净资产份额的差额，在合并财务报表中应当确认为当期投资收益
假设A企业全资子公司 2008 年末净资产情况如下：实收资本 200 万元，资本公积 80 万元，未分配利润 50 万元。 2009 年 1 － 6 月实现净利 30 万元。 2009 年 6 月 30 日转让全部股权，收到全额转让款 500 万元。
母公司账上体现投资收益 300 万（处置价款 500 －长期股权投资账面价值 200 万）。
合并报表上应体现出 140 万的当期投资收益: 处置价款 500 万－享有子公司的净资产的份额 360 万(实收资本 200 万＋资本公积 80 万+2008年末未分配利润 50 万元＋ 2009 年 1 － 6 月份实现净利 30 万元）=140万元。 我的理解对不对？ 如果我的理解正确的话，如何在合并报表的利润表上体现 140 万投资收益而不是母公司报表上体现出的 300 万元？如何使用合并报表层面调整分录将合并利润表和合并资产负债表衔接起来？谢谢！

回答人：chenyiwei
回复 沙发 azhi 的帖子赞同你的意见。

提问人：名利场 时间：2012-11-06 10:05:48
回复 chenyiwei 的帖子
版主好，如果为非同一控制下企业合并取得的子公司，在计算合并报表层面投资收益时，子公司净资产应当是以购买日净资产公允价值持续计量的金额，这样理解是否正确？

回答人：chenyiwei
可以这样理解。

提问人：zhs7403 时间：2016-09-24 21:21:25
陈老师，这一步没理解。然后将资本公积转出，借记资本公积 80 万，贷记未分配利润 80 万。 这个资本公积按照 1 楼题目我理解是否属于今后永远不能结转至损益的，即岁让丧控，但日后依然保留在合并口径的资本公积，因为我没理解为什么会有这个贷记未分配利润 80 万？是为了恢复合并抵消后的资本公积？如果是则会出现合并口径期初未分配+本期归属母公司净利润不等于期末未分配，这个差异在所有者权益变动表如何体现？

回答人：chenyiwei
因为这个案例中的投资成本 200 万与子公司实收资本相同，说明该资本公积不是母公司与子公司之间的权益性交易形成的（否则母公司个别报表层面应相应增加长投成本），所以这项资本公积是可以转出到处置损益中的。

提问人：zhs7403 时间：2016-09-25 20:08:41
陈老师，如果权益交易形成的资本公积是需要保留在合并的的，类似还有重新计量设定收益计划的OCI也是需要转入本期留存收益，这时候在权益变动表如何填写？因为会导致报表勾稽的问题，即出现合并口径期初未分配+本期归属母公司净利润不等于期末未分配

回答人：chenyiwei
就合并结果而言，不应当出现你所说的不勾稽情况？

提问人：zhs7403 时间：2016-09-26 12:47:07
陈老师,我是这样理解的,比如权益交易的资本公积在合并口径是需要保留的，但子公司已经处置，因此需要有一笔加回资本公积的分录，对方科目就是本期未分配利润；而重新计量设定收益计划的OCI也是在处置时需要直接转入本期未分配利润，因此=是出现合并口径期初未分配+本期归属母公司净利润不等于期末未分配。我的理解对吗？

回答人：chenyiwei
是的，因为有本期损益和利润分配以外的转入因素的影响。